臺灣彰化地方法院刑事判決　　　　　　　　　　　　　　九十三年度易字第八一號
　　公　訴　人　臺灣彰化地方法院檢察署檢察官
　　被　　　告　甲○○
　　被　　　告　戊○○
右列被告因妨害婚姻案件，經檢察官提起公訴（九十二年度偵字第七二二六號），本
院判決如左：
        主  文
甲○○連續有配偶而與人通姦，處有期徒刑月，如易科罰金，以佰元折算壹日。
戊○○連續與有配偶之人相姦，處有期徒刑月，如易科罰金，以佰元折算壹日。
        事  實
一、甲○○係丁○○之夫，為有配偶之人，而戊○○為丁○○之妹，亦明知甲○○係
    丁○○之夫，為有配偶之人，緣甲○○與戊○○二人前於民國八十四年間至八十
    七年間，因發生多次性行為，為丁○○知悉，嗣經調解後，丁○○乃於八十七年
    四月一日與甲○○簽立乙紙協議書，而表對甲○○、戊○○二人前開通姦、相姦
    行為予以宥恕，不予追究，詎二人竟不知警惕，復基於通姦、相姦之概括犯意，
    自民國八十七年四月一日簽立協議書後起，至九十二年二月間某日止，在戊○○
    位於彰化縣員林鎮榮城飯店附近之租屋處、同鎮○○路二四九巷九號十六樓居所
    ，連續與對方發生性行為，而互為通姦、相姦多次。嗣因丁○○發覺有異，乃於
    九十二年九月二日中午十二時三十七分許，會同友人吳紘暘、連清華、陳文佳返
    回其與甲○○共同之住處彰化縣員林鎮○○里○○路五八三巷十五號，發現甲○○與戊○○同處一室，且房門深鎖，經報警追查，始查知上情。
二、案經丁○○訴由彰化縣警察局員林分局報請台灣彰化方法院檢察署檢察官偵查起
    訴。
        理  由
一、訊據被告甲○○、戊○○，固坦承渠等自八十四年間某日起至九十二年二月間某
    日止，連續在被告戊○○位於彰化縣員林鎮榮城飯店附近之租屋處或同鎮○○路
    二四九巷九號十六樓居所，發生性行為，而互為通姦、相姦多次之事實，惟辯稱
    ：告訴人黃雅貞自八十四年間即已知二人之關係，八十七年間，被告甲○○、戊○○與告訴人，為調解三人間之情事，甚而簽立乙紙協議書，顯見告訴人早已知
    悉並縱容至今云云。按被告甲○○係告訴人丁○○之夫，為有配偶之人，而戊○○為丁○○之妹，亦明知甲○○係丁○○之夫，為有配偶之人，二人自八十四年
    間某日起至九十二年二月間某日止，連續在被告戊○○位於彰化縣員林鎮榮城飯
    店附近之租屋處或同鎮○○路二四九巷九號十六樓居所，發生性行為，互為通姦
    、相姦多次等情，除為被告二人所自承外，復有被告所提出之同遊大陸之照片及
    房號表可稽，觀諸被告甲○○於旅遊期間與被告戊○○態度親密且又同房而居，
    足徵被告等前開自白應可採信，合先陳明。次按，刑法第二百四十五條第二項固
    規定：「第二百三十九條之罪配偶縱容或宥恕者，不得告訴」，惟所謂「縱容」
    ，乃放縱容許配偶與他人通姦，或他人與配偶相姦，乃「事前」所為之表示，至
    「宥恕」則指原諒及寬恕，乃通姦相姦事實發生後，予以原諒不予追究之意，為
    「事後」所為之表示，被告辯稱告訴人自八十四年間即已知二人之事，八十七年
    間甚而簽立協議書云云，其真意應係指告訴人知悉二人之事後予以宥恕，事後並
    縱容迄今，則本案應予究明者，厥為告訴人有無被告所指宥恕及縱容之情事。經
    查，告訴人與被告甲○○間，曾於八十七年四月一日簽立乙紙協議書，有該協議
    書附卷可稽，而據八十七年四月一日見證被告甲○○與告訴人雙方協議內容之證
    人楊益松律師於偵查中證稱：寫協議書前被告甲○○已先協議好內容，再要伊形
    諸文字，當時雙方好像是因都有發覺第三者之情形，且男方有毆打女方，至於協
    議書第七款是為保障子女之繼承權，當時雙方外遇對象都未到場，是由雙方當事
    人親自到伊事務所等語；又被告戊○○之友人黃明汝於偵查中亦曾證稱：八十五
    年間被告戊○○曾告知伊與被告甲○○之事，伊知被告二人曾寫協議書，約定不
    能生小孩，當時伊即知他們三人間之事情等語；另證人丙○○於本院審理中證稱
    ：伊曾調解告訴人及被告甲○○、戊○○三人間之事情，告訴人條件是被告戊○○不可生小孩，被告甲○○不可打告訴人，八十七年之協議書是告訴人與被告甲○○協調後同意的，協調時，被告甲○○、告訴人、戊○○之父母及伊與乙○○
    等人在場等語；另參與調解之證人乙○○於本院審理時亦證稱：告訴人於協調時
    知道被告二人有往來等語；是由上開證人之證詞，固然可信告訴人與被告甲○○
    於八十七年四月一日簽立前揭協議書時，應知被告二人間通、相姦之事實，然告
    訴人當時不予追究，並經協調後簽立乙紙協議書，告訴人對被告二人於八十七年
    四月一日前之通、相姦行為，當時固可認有宥恕之意，惟告訴人於協議後是否有
    縱容被告二人繼續往來，由上開證人之證詞顯無從查知，告訴人亦始終否認，而
    觀諸卷附之協議書內容，亦無隻字片語提及告訴人有何縱容被告二人之意，且據
    參與調解之證人丙○○證稱：於協調時，並未提到告訴人是否允許被告二人繼續
    往來，而協議書第七款「躺雙方有外遇之事實，致使與第三人懷孕生子，則錯誤
    之一方同意依第一條之約定將名下之不動產，過戶予子女名下」之內容如何擬定
    伊不清楚，當時並未提及等語，另參與調解之證人乙○○亦證稱：告訴人並未提
    及是否同意被告繼續交往，協議書第七款式因為當時被告甲○○事業做得不錯，
    也很疼愛他們的小孩，不希望有其他人來分財產，所以才訂立該款等語，則無論
    由證人之證詞或協議書之內容，均無法得知告訴人於八十七年四月一日協議後是
    否已具體對被告二人往後之通、相姦行為予以縱容，被告前開辯詞，洵難採信。
    至被告另謂告訴人若非縱容，豈會於八十九年間帶同被告戊○○參與直銷事業，
    又告訴人父母於九十一年間與被告二人同遊大陸，九十二年間被告合夥開設火鍋
    店時，告訴人之母及子甚而於店內打工，應足證明告訴人知悉並縱容被告二人之
    情事云云，惟所謂縱容，應指告訴人內心有容許之意並具體表示於外，被告所舉
    上開事證，縱可信其存在，未必能等同於告訴人業已知悉二人之情事，是被告此
    部分之辯詞，亦不足以推論告訴人事前已存有縱容被告二人往來之意，亦難加以
    採認。從而，本件被告自八十七年四月一日起至九十二年二月間止有通、相姦之
    行為之事證明確，且本件復無積極證據足資證明告訴人事前有何縱容之意，被告
    犯堪以認定，應依法論科。
二、核被告所為，係各犯刑法第二百三十九條前、後段之通、相姦罪。被告二人多次
    通、相姦之犯行，時間緊接，方法相同，所犯又係構成要件相同之罪名，顯係基
    於概括犯意反覆為之，均為連續犯，各應依刑法第五十六條之規定論以一罪，並
    加重其刑。爰審酌被告等之品行、智識程度、犯罪動機、目的、手段及犯罪後尚
    未取得告訴人之諒解暨渠等犯後之態度等一切情狀，各量處如主文所示之刑，並
    均諭知易科罰金之折算標準，以示懲處。
三、公訴意旨另謂被告二人自八十四年間某日起至八十七年四月一日簽立協議書前止
    ，期間多次通、相姦行為亦應併予論罪科刑云云。惟前開期間被告二人多次通、
    相姦之犯行，因已為告訴人所知悉，並表示予以宥恕，業已論述如前，此部分依
    刑法第二百四十五條第二項告訴人即不得再予告訴，惟因公訴人認此部分與前開
    論罪科刑部分具連續犯之裁判上一罪關係，爰不另為不受理之判決，附此敘明。
據上論斷，應依刑事訴訟法第二百九十九條第一項前段，刑法第五十六條、第二百三
十九條、第四十一條第一項前段，罰金罰鍰提高標準條例第一條前段、第二條，判決
如主文。
本案經檢察官己○○到庭執行職務。
中　　　華　　　民　　　國　　　九十三　　　年　　　三　　月　　十七　　日
                                臺灣彰化地方法院刑事第二庭
                                    審判長法      官
                                          法      官
                                          法      官
右正本證明與原本無異。
如不服本判決，應於判決送達後十日內，向本院提出上訴狀( 須附繕本 )。
    法院書記官  詹國立
中　　　華　　　民　　　國　　　九十三　　　年　　　三　　月　　十七　　日
